臺灣基隆地方法院刑事判決　　　　　　　100年度訴字第247號
公　訴　人　臺灣基隆地方法院檢察署檢察官
被　　　告　許志雄
上列被告因違反毒品危害防制條例案件，經檢察官提起公訴（10
0 年度毒偵字第449 號），被告並為有罪陳述，本院合議庭乃裁
定由受命法官獨任以簡式審判程序進行審理，並判決如下：
    主  文
許志雄施用第二級毒品，累犯，處有期徒刑月；又施用第一級
毒品，累犯，處有期徒刑柒月，扣案之第一級毒品海洛因伍包（
驗餘後淨重合計零點玖壹公克），併同無從與之完全析離之分裝
袋伍只，均沒收銷燬。應執行有期徒刑玖月，扣案之第一級毒品
海洛因伍包（驗餘後淨重合計零點玖壹公克），併同無從與之完
全析離之分裝袋伍只，均沒收銷燬。
    事  實
一、前案紀錄：
  (一)許志雄前因初犯施用毒品案件，經觀察、勒戒後，認有繼續
    施用毒品之傾向，經法院裁定強制戒治，俟民國90年12月21
    日始因完成毒癮戒斷療程而經釋放出所，並由臺灣基隆地方
    法院檢察署檢察官於91年2 月18日，以91年度戒毒偵字第6
    號為不起訴處分確定。
  (二)其後，又於前揭(一)所述強制戒治執行完畢經釋放出所以後之
    五年以內，再犯施用毒品案件（二犯施用毒品案件；施用毒
    品時間：或自92年3 月31日起至93年7 月3 日止，或自92年
    3 月30日起至93年7 月1 日止），經法院裁定強制戒治（惟
    因許志雄逃亡藏匿致經通緝，且迄93年1 月9 日【毒品危害
    防制條例修正施行】猶未歸案而未予實際執行），由臺灣基
    隆地方法院檢察署檢察官提起公訴，經本院於93年7 月23日
    ，以93年度訴緝字第26號判決有期徒刑七月、五月，應執行
    有期徒刑十月確定，94年5 月6 日執行完畢（惟之於本案而
    言，則不構成累犯）。
  (三)再三犯施用毒品案件，由臺灣基隆地方法院檢察署檢察官提
    起公訴，經本院於95年3 月9 日，以95年度訴字第85號判決
    有期徒刑八月、六月，應執行有期徒刑一年確定，96年4 月
    30日執行完畢（構成累犯）。
  (四)繼而復分別因(甲)四犯及五犯施用毒品案件，由臺灣基隆地方
    法院檢察署檢察官提起公訴，經本院於97年1 月28日，以96
    年度訴字第905 、1165號判決有期徒刑七月、七月、七月，
    應執行有期徒刑一年二月確定；(乙)六犯施用毒品案件，由臺
    灣基隆地方法院檢察署檢察官提起公訴，經本院於97年3 月
    27日，以97年度訴字第135 號判決有期徒刑八月確定；(丙)七
    犯施用毒品案件，由臺灣基隆地方法院檢察署檢察官提起公
    訴，經本院於97年5 月30日，以97年度訴字第728 號判決有
    期徒刑七月確定。所犯(甲)(乙)(丙)三案則經合併定刑為有期徒刑
    二年（本院97年度聲字第697 號裁定），迨98年11月16日始
    經假釋出監，99年2 月11日假釋付保護管束期滿而未經撤銷
    ，其未執行之刑，以已執行論（構成累犯）。
  (五)其後，又分別因(丁)八犯施用毒品案件，由臺灣基隆地方法院
    檢察署檢察官提起公訴，經本院於99年7 月9 日，以99年度
    訴字第424 號判決有期徒刑四月確定而未執畢；(戊)九犯施用
    毒品案件，由臺灣基隆地方法院檢察署檢察官提起公訴，經
    本院於99年9 月23日，以99年度訴字第650 號判決有期徒刑
    四月、八月，應執行有期徒刑十月確定而未執畢（此部分均
    不構成累犯）。
二、本案事實：
    許志雄猶不思戒除毒癮，復基於施用第二級毒品甲基安非他
    命之犯意，於100 年2 月16日下午2 時，在其住處即基隆市
    ○○路403 巷11號，將甲基安非他命置入玻璃球內燒烤使生
    霧化白煙再以口鼻吸食，藉以施用第二級毒品甲基安非他命
    1 次。其後，又萌生施用第一級毒品海洛因之犯意，於100
    年2 月17日下午4 時，在上址，將稀釋後之海洛因置入注射
    針筒再持以施打，藉以施用第一級毒品海洛因1 次。乃為警
    於100 年2 月17日下午7 時，在基隆市○○街5 號基隆火車
    站附近因案緝獲，並扣得許志雄所有，供施用第一級毒品所
    用之海洛因5 包（驗餘後淨重合計0.91公克），嗣經許志雄
    同意而採其尿液送驗，結果呈嗎啡（海洛因代謝後尿液檢出
    成份）、甲基安非他命陽性反應。
三、案經基隆市警察局第四分局報告臺灣基隆地方法院檢察署檢
    察官偵查起訴。
    理  由
壹、程序事項
    本案被告許志雄所犯者非為死刑、無期徒刑、最輕本刑為三
    年以上有期徒刑之罪或高等法院管轄之第一審案件，其於準
    備程序進行中，先就被訴事實為有罪之陳述，經告知其簡式
    審判程序之旨，並聽取公訴人、被告之意見後，本院業已依
    刑事訴訟法第二百七十三條之一第一項規定，裁定由受命法
    官獨任以簡式審判程序進行本案之審理。
貳、實體事項
一、前揭事實業據被告許志雄於本院審理時坦承在卷；且有被告
    所有「供100 年2 月17日施用第一級毒品所用之海洛因5 包
    （驗餘後淨重合計0.91公克）」扣案暨法務部調查局100 年
    3 月14日調科壹字第10023006460 號濫用藥物實驗室鑑定書
    1 紙在卷足佐。又被告為警查獲而採集之尿液檢體，經送請
    臺灣尖端先進生技醫藥股份有限公司以氣相層析質譜儀法為
    確認檢驗之結果，呈嗎啡（海洛因代謝後尿液檢出成份）、
    甲基安非他命陽性反應，此亦有臺灣尖端先進生技醫藥股份
    有限公司100 年3 月3 日濫用藥物檢驗報告1 份，暨足與上
    開檢驗報告相對應之尿液檢體對照表1 件在卷可憑；參之以
    酵素免疫分析或薄層定性分析等方式為初步篩檢者，檢驗結
    果雖有相當程度偽陽性之可能，然以氣（液）相層析、質譜
    分析之儀器為交叉確認者，檢驗結果出現偽陽性之機率則極
    低，因而具有公信力，核足為對涉嫌人不利之認定；尤以「
    毒品施用後於尿液、血液中可檢出之最大時限，與施用劑量
    、施用頻率、施用方式、施用者飲水量之多寡、個人體質、
    代謝情況、檢體收集時間點及所用檢測方法之靈敏度等因素
    有關，因個案而異。依據Clarke's Isolation Identificat
    ion of Drugs第二版記載，血液中藥物之半衰期（濃度減半
    所需時間）分別為古柯鹼0.7-1.5 小時、海洛因3 分鐘（其
    代謝物為嗎啡2-3 小時）、嗎啡2-3 小時、大麻20-36 小時
    、安非他命12小時（當尿液偏酸性時，為4-8 小時）、甲基
    安非他命9 小時、Ketamine2-4 小時，而MDMA約8.49小時。
    一般於尿液中可檢出之最大時限，古柯鹼為施用後1-4 天、
    海洛因2-4 天、嗎啡2-4 天、大麻1-10天、安非他命1-4 天
    、甲基安非他命1-5 天、MDMA1-4 天、MDA 1-4 天、Ketami
    ne2-4 天。」此復曾經行政院衛生署藥物食品檢驗局以92年
    7 月23日管檢字第0920005609號函釋在案。勾稽以觀，足見
    被告於本院審理時之任意性自白，與事實相符，堪可採信。
    再者，被告查有如本判決事實欄一所載施用毒品之前案紀錄
    。觀諸卷附臺灣高等法院被告前案紀錄表所載內容即明。從
    而，本案事證明確，參照最高法院97年9 月9 日97年度第5
    次刑事庭會議二決議意旨、97年度臺非字第540、585號、98
    年度臺非字第127、211號暨99年度臺非字第216 號判決意旨
    ，被告於初犯施用毒品案件之五年以內，再犯施用毒品之犯
    行，堪可認定，應依法論科。
二、論罪科刑：
  (一)查海洛因、安非他命類分別係毒品危害防制條例所列管之第
    一級、第二級毒品，此為該條例第二條第二項第一款、第二
    款所明定。按犯毒品危害防制條例第十條之罪（施用毒品罪
    ）者，檢察官應聲請法院裁定，令被告入勒戒處所觀察、勒
    戒，經勒戒處所陳報，認受觀察、勒戒人無繼續施用毒品傾
    向者，應即釋放，並為不起訴之處分；認有繼續施用毒品傾
    向者，即應聲請法院裁定令入戒治處所強制戒治，俟強制戒
    治期滿釋放，再為不起訴之處分。惟依上揭規定觀察勒戒或
    強制戒治執行完畢釋放後，五年內再犯毒品危害防制條例第
    十條之罪（施用毒品罪）者，檢察官即應依法追訴，毒品危
    害防制條例第二十條第一項、第二項、第二十三條第二項分
    別定有明文。
  (二)核被告於初犯施用毒品案件以後之五年以內，再犯施用第一
    級毒品海洛因、第二級毒品甲基安非他命之行為如本判決事
    實欄二之所載，各係犯毒品危害防制條例第十條第一項之施
    用第一級毒品罪及同條第二項之施用第二級毒品罪。被告施
    用毒品先、後持有第一級毒品海洛因、第二級毒品甲基安非
    他命之低度行為，各應分別為施用第一級、第二級毒品之高
    度行為所吸收，均不另論罪。
  (三)查起訴書雖誤繕被告施用第二級毒品之時間、地點，然此業
    據蒞庭檢察官於未變動其社會基本事實同一性之前提下，當
    庭更正如本判決事實欄之所載，此有本院審判筆錄在卷可稽
    ；核此更正範圍，亦無礙於原起訴所特定之事實。本於檢察
    一體之原則，本院當以蒞庭檢察官所到庭更正者，為起訴所
    指被告施用毒品之犯罪時、地。
  (四)被告所犯上開二罪，犯意各別，行為互殊，應予分論併罰。
  (五)被告查有如本判決事實欄一(三)(四)所載之犯罪科刑及刑之執行
    情形，此有臺灣高等法院被告前案紀錄表在卷可考。乃於前
    案有期徒刑執行完畢後，五年以內，故意再犯本起最重本刑
    有期徒刑以上之罪，為累犯，應依刑法第四十七條第一項規
    定，就其所犯各罪分別加重其刑。
  (六)本院審酌被告犯罪之動機、吸食頻率、曾有施用毒品之前科
    仍不知戒除，兼以被告犯後坦承犯行而表悛悔之犯後態度，
    及其本案所為雖對己身健康戕害甚鉅，然其究非可與侵害他
    人法益之犯罪行為等量齊觀，尤以之於此類「施用毒品」之
    行為人而言，毒品危害防制條例之立法目的亦非重在嚴懲，
    而係重在彼等「病患性」行為之矯治等一切情狀，分別量處
    如主文所示之刑，併定其應執行之刑。
  (七)扣案之粉末5 包（驗餘後淨重合計0.91公克），概屬毒品危
    害防制條例第二條第二項所列管之第一級毒品海洛因，此有
    法務部調查局100 年3 月4 日調科壹字第10023006460 號濫
    用藥物實驗室鑑定書1 紙附卷足考，核俱屬違禁物無疑；兼
    以復係被告供其施用第一級毒品之本案犯罪所用，此亦據被
    告陳明在卷（本院審判筆錄第2 頁），併同無從與之完全析
    離之分裝袋合計5 只，均應依毒品危害防制條例第十八條第
    一項前段規定，於所犯施用第一級毒品罪名項下宣告沒收銷
    燬如主文之所示。
據上論斷，應依刑事訴訟法第二百七十三條之一第一項、第二百
九十九條第一項前段，毒品危害防制條例第二十三條第二項、第
十條第一項、第二項、第十八條第一項前段，刑法第十一條、第
四十七條第一項、第五十一條第五款，判決如主文。
本案經檢察官王亞樵到庭執行職務。
中    華    民    國   100    年    4     月    15    日
                  刑事第五庭法  官  王慧惠
以上正本證明與原本無異。
如不服本判決應於收受送達後10日內向本院提出上訴書狀，並應
敘述具體理由；其未敘述上訴理由者，應於上訴期間屆滿後20日
內向本院補提理由書(均須按他造當事人之人數附繕本)「切勿逕
送上級法院」。
中    華    民    國   100    年    4     月    15    日
                            書記官  王一芳
附錄論罪法條：
毒品危害防制條例第10條第1 項、第2 項
施用第一級毒品者，處6 月以上5 年以下有期徒刑。
施用第二級毒品者，處3 年以下有期徒刑。